【裁判字號】    97,交易,8
【裁判日期】    970610
【裁判案由】    過失致死
【裁判全文】
臺灣臺東地方法院刑事判決               97年度交易字第8號
公  訴  人  臺灣臺東地方法院檢察署檢察官
被      告  乙○○
上列被告因過失致死案件，經檢察官提起公訴（97年度偵字第55
號），本院判決如下：
    主  文
乙○○因過失致人於死，處有期徒刑拾月。緩刑肆年。
    事  實
一、乙○○未領有駕駛重型機車之駕駛執照，於民國96年9月5日
    下午2時23分許，駕駛車牌號碼K72-297號重機車，沿臺東縣
    臺東市○○路○段由北往南方向行駛，行經同市○○路○段臺
    東中學前時，應注意車前狀況及兩車併行之間隔，並隨時採
    取必要之安全措施，而當時天候為晴，視距良好，路面無障
    礙物，無不能注意之情事，竟疏未注意上情，貿然自同向騎
    乘車牌號碼KP7-588 號重機車之林久玉左側超車，未保持併
    行間隔，其機車右前燈罩不慎撞擊林久玉所騎乘重機車之左
    側把手，致林久玉因而人車倒地，並因此受有頭部外傷併硬
    膜下出血、左側第二到第八肋骨骨折併血氣胸、左斜腹血腫
    及低血溶性休克等傷害，送醫急救接受手術治療，仍於同年
    月10日上午9時55分不治死亡。
二、案經臺灣臺東地方法院檢察署檢察官相驗後自動檢舉偵查起
    訴。
    理  由
壹、程序方面：
一、按被告以外之人於審判外之言詞或書面陳述，除法律有規定
    者外，不得作為證據，刑事訴訟法第159條第1項定有明文。
    又被告以外之人於偵查中向檢察官所為陳述，除顯有不可信
    之情況者外，得為證據，同法第159條之1第2 項定有明文。
    證人黃岳慶於檢察官偵查時具結所為之證述，被告未曾提及
    檢察官在偵查時，有任何不法取供之情形，是客觀上並無顯
    不可信之情況，且被告於本院並未聲請傳訊上開證人進行詰
    問，其等於偵查中之證言自具有證據能力。
二、本件認定事實所引用之卷內其他卷證資料（包含臺東縣警察
    局道路交通事故現場圖、道路交通事故調查報告表、診斷證
    明書、驗斷書、相驗屍體證明書、現場照片及臺灣省花東區
    車輛行車事故鑑定委員會），並無證據證明係公務員違背法
    定程序所取得，且檢察官、被告於本院準備程序及審判期日
    時均表示無意見而不予爭執，且迄至言詞辯論終結前亦未再
    聲明異議，依刑事訴訟法第159條之5第1 項之規定，本件認
    定事實所引用之其他證據，均有證據能力。
貳、實體方面：
一、訊據被告固承認其無合格之重型機車駕照，並有於上開時間
    駕駛車牌號碼K72-297號重機車，行經臺東市○○路○段台東
    中學前，自同向林久玉騎乘之KP7-588 號重機車左側超車，
    與林久玉發生擦撞等情，惟矢口否認有何過失致死犯行，辯
    稱：本件係被害人林久玉之機車左把手碰撞到其機車前方車
    殼，其超車前，有保持50公分的距離，其機車已經超過被害
    人的機車車身一半時，被害人突然往左邊移動，兩車的距離
    只剩下20公分，被害人的機車左把手碰撞到其機車車身前面
    的車殼，兩台車均摔倒，其有過失在於不應超車，但其有保
    持安全距離云云。經查：
（一）被告與被害人林久玉於上揭時、地發生車禍，致林久玉受
      有頭部外傷併硬膜下出血、左側第二到第八肋骨骨折併血
      氣胸、左斜腹血腫及低血溶性休克等傷害，並因硬膜下出
      血、氣血胸不治死亡之事實，經被告於警詢、偵查中供述
      明確，並有臺東縣政府警察局臺東分局交通事故處理小組
      道路交通事故現場圖、調查報告表（一）（二）、交通事
      故現場照片14張、馬偕紀念醫院臺東分院出具之診斷證明
      書在卷可資佐證，而被害人林久玉確因本件車禍受有硬膜
      下出血、氣血胸而死亡，亦經臺灣臺東地方法院檢察署檢
      察官督同檢驗員相驗屬實，有相驗屍體證明書、驗斷書、
      勘驗筆錄、相驗照片16張等附卷可憑。
（二）被告雖辯稱其對本件車禍事故之發生並無過失，並以上揭
      情詞置辯，然證人黃岳慶於96年9 月11日偵查中證稱：其
      為本件車禍到場處理之警員，在車禍現場並未找到被告騎
      乘之K72-297 號機車之後照鏡，其對上開機車及被害人騎
      乘之KP7-588 號機車為勘驗，發現被告機車右前燈罩上緣
      有一道3至5公分之塑膠痕跡，被害人機車左把手下緣有部
      分光滑痕跡，研判此為二車接觸點等語（見相驗卷第42至
      43頁）；而由臺東分局警員比對二車之相驗照片可看出：
      被告及被害人所騎乘之機車約等高，被告機車無後照鏡，
      被害人機車左方後照鏡高出被告機車右把手（見相卷第54
      頁上方照片），被告機車之右前燈罩上緣有擦撞痕（見相
      驗卷第53頁），被害人機車左把手下緣有擦撞痕（見相卷
      第54頁下方照片），且被告機車之右前燈罩上緣之擦撞痕
      與被害人機車左把手下緣之擦撞痕高度相當（見相卷第52
      頁下方照片），足認證人黃岳慶所研判之二車撞擊點有所
      據，應為可採。
（三）被告於警詢時先供稱：當時其騎機車行駛於中華路快車道
      北向南往知本方向，林久玉和其同道同向在其右前方，其
      要從林久玉左方超車，保持約50公分間隔距離，當其機車
      行駛至林久玉車旁時，林久玉突然向左偏移，二車只剩20
      公分之間隔，林久玉之機車左後照鏡勾到其機車右手把，
      之後其和林久玉皆人車倒地，送醫救治，當時天候、路況
      及視線都良好，也無障礙物，其沒有重機車駕照等語（見
      相卷第7 至10頁），於偵查中卻稱：其從林久玉左方超車
      ，距離約50公分，超車後，林久玉又從後方騎至其右側，
      距離其很近約20公分，結果林久玉之左後照鏡勾到其右手
      把而雙方倒地，其超車是整個車身均已超過林久玉整個車
      身後，大約3 秒內，林久玉又騎上來，是林久玉自己過來
      撞到其車子的等語（見相卷第40、41頁），被告關於其超
      車之情節，前後供述不一，而所稱係林久玉之機車左後照
      鏡勾到其機車右手把者，然經由上開勘驗二車之比對照片
      亦可知，後照鏡高出把手甚多，依常情判斷，無勾到之可
      能；再者，被告自承其機車並無後照鏡，則被告於超越林
      久玉車身時，豈能得知係林久玉機車往左方偏移，是被告
      上開所述，顯為卸責之詞，不足採信。被告於本院審理中
      改稱係林久玉之機車左把手碰撞到其機車前方車殼而導致
      車禍發生，惟由前述之勘驗二車照片及證人黃岳慶之證述
      可知，二車接觸之撞擊點分別為被告機車右前燈罩上緣及
      林久玉機車左把手下緣，若如被告所述係林久玉撞擊被告
      者，衡情，林久玉機車左把手上方之後照鏡應先撞擊到被
      告右手，惟被告承稱其右手並未被林久玉之機車後照鏡打
      到，是被告上開所述撞擊情節，亦非可採，本件應係被告
      自林久玉後方超車，未保持安全距離而使其機車右前燈罩
      上緣擦撞林久玉機車左把手下緣，導致雙方人車倒地；且
      本件經送臺灣省花東區車輛行車事故鑑定委員會鑑定，其
      分析意見亦認參酌現場圖跡證、刮地痕、散落物、車損情
      形（如被告車之右燈罩上方黑色塑膠痕跡，與林久玉車左
      手把之受損痕跡，為二車之碰撞點）、二車停止位置等研
      析，被害人車在前於快車道內行駛，被告車在後併行超車
      時，未保持安全間隔，致二車相撞及肇事（見相卷第64頁
      ），而同此見解。
（四）按汽車行駛時，駕駛人應注意車前狀況及兩車併行之間隔
      ，隨時採取必要之安全措施，道路交通安全規則第94條第
      3 項定有明文，被告於上揭時地駕駛機車，自應注意前開
      規定，而依道路交通事故調查表之記載，當時路面乾燥、
      無缺陷、視距良好等情形，被告並無不能注意之情事，竟
      疏未注意其車前狀況及兩車併行間隔，貿然超車，導致本
      案交通事故之發生，使被害人受有硬膜下出血、氣血胸之
      傷害而死亡，則被告就本案交通事故之發生，自有過失，
      其過失行為與被害人死亡結果之發生，顯具有相當因果關
      係無誤。綜上，足認被告犯行罪證明確，應依法論科。
二、核被告所為，係犯刑法第276條第1項之因過失致人於死罪。
    被告無合格之駕駛執照而駕駛重型機車，業據被告於警詢時
    供明在卷，其所犯過失致人於死罪，應依道路交通管理處罰
    條例第86條第1 項規定加重其刑。爰審酌被告之過失程度，
    造成被害人死亡之損害嚴重，被告於犯罪後雖否認犯行，然
    兼衡被告亦自稱其錯在不應超車（見本院卷第11頁），且前
    並無前科，有臺灣高等法院被告前案紀錄表附卷可稽，素行
    良好，因一時虞疏，肇致本件車禍之發生，已與被害人家屬
    達成民事和解，有本院民事調解結果報告書在卷，及檢察官
    具體求處有期徒刑1 年，尚屬偏高等一切情狀，量處如主文
    所示之刑，以示懲儆。末查，被告前未曾因故意犯罪受有期
    徒刑以上刑之宣告，因一時疏失，偶罹刑典，事後已與被害
    人家屬成立民事和解，此有上開調解報告書可憑，被告經本
    次罪刑之宣告後，應知所警惕，而無再犯之虞，本院認其應
    工作而得以按月賠償被害人家屬，前開對其宣告之刑，以暫
    不執行為適當，爰依刑法第74條第1項第1款規定，併宣告緩
    刑4年，以啟自新。
據上論斷，應依刑事訴訟法第299條第1項前段、第284條之1，刑
法第276條第1項、第74條第1項第1款，刑法施行法第1條之1第 1
項、第2項前段，道路交通管理處罰條例第86條第1項，判決如主
文。
本案經檢察官甲○○到庭執行職務。
中    華    民    國    97    年    6     月    10    日
                  刑事第三庭    法  官  蔡玉雪
以上正本證明與原本無異。
如不服本判決應於收受本判決後10日內向本院提出上訴書狀；上
訴書狀應敘述具體理由。未敘述上訴理由者，應於上訴期間屆滿
後20日內向本院補提理由書狀（均須按他造當事人之人數附繕本
）。「切勿逕送上級法院」。
告訴人或被害人對於本判決如有不服，請書具不服之理由狀，請
求檢察官上訴者，其上訴期間之計算係以檢察官收受判決正本之
日期為準。
                                書記官  陳昭穎
中    華    民    國    97    年    6     月    10    日
附錄本案論罪科刑法條全文：
刑法第276條
因過失致人於死者，處2年以下有期徒刑、拘役或2,000元以下罰
金。
從事業務之人，因業務上之過失犯前項之罪者，處5 年以下有期
徒刑或拘役，得併科3,000元以下罰金。


司法院資訊處製作；財團法人民間司法改革基金會備份。
